【裁判字號】    97,聲判,4
【裁判日期】    970530
【裁判案由】    聲請交付審判
【裁判全文】
臺灣臺南地方法院刑事裁定               97年度聲判字第4號
聲  請  人
即  告訴人  丁○○
告訴代理人  黃永隆律師
            蔡清河律師
被      告  甲○○
            乙○○
            戊○○
            丙○○
            己○○
上聲請人即告訴人因被告等偽造文書等案件，不服臺灣高等法院
臺南分院檢察署中華民國97年1月14日97年度上聲議字第54號駁
回聲請再議之處分（原不起訴處分案號：臺灣臺南地方法院檢察
署96年度偵字第13491號、第13492號、第13493號），聲請交付
審判，本院裁定如下：
    主  文
聲請駁回。
    理  由
一、按聲請人不服上級法院檢察署檢察長或檢察總長認再議為無
    理由而駁回之處分者，得於接受處分書後10日內委任律師提
    出理由狀，向該管第一審法院聲請交付審判；法院認為交付
    審判之聲請不合法或無理由者，應駁回之，刑事訴訟法第
    258條之1、第258條之3第2項前段分別定有明文。又按91年2
    月8日修正公布之刑事訴訟法，新增第258條之1至之4之「交
    付審判制度」，建立對於檢察官不起訴或緩起訴裁量權之外
    部監督機制，就檢察官所為不起訴或緩起訴之處分是否正確
    加以審查，以防止檢察機關濫權。是同法第258條第3項規定
    法院審查聲請交付審判案件時「得為必要之調查」，其調查
    證據之範圍，自應以偵查中曾顯現之證據為限，不得就告訴
    人新提出之證據再為調查，亦不得蒐集偵查卷以外之證據，
    以免與刑事訴訟法第260條之再行起訴規定，混淆不清；且
    法院裁定交付審判之前提為案件已經跨越起訴門檻，即符合
    刑事訴訟法第251條第1項檢察官應提起公訴之情形，縱或法
    院對於檢察官所認定之事實有不同判斷，倘該案件必須繼續
    偵查始能判斷應否起訴者，該案件即未存有應起訴之犯罪事
    實及理由，法院仍應依據現行第258條之3第2項前段規定，
    以聲請無理由裁定駁回。次按犯罪事實應依證據認定之，無
    證據不得認定犯罪事實，刑事訴訟法第154條第2項定有明文
    ；且告訴人之告訴，係以使被告受刑事訴追為目的，是其陳
    述是否與事實相符，仍應調查其他證據以資審認；又認定不
    利於被告之事實，須依積極證據，茍積極證據不足為不利於
    被告事實之認定時，即應為有利於被告之認定，更不必有何
    有利之證據，最高法院分別著有30年度上字第816號、52年
    度臺上字第1300號、40年臺上字第86號等判例意旨可資參照
    。
二、本件聲請意旨略以：原不起訴處分與臺灣高等法院臺南分院
    檢察署檢察長駁回聲請人再議之處分違背法令，蓋因：（一
    ）依被告丙○○、己○○稱楊昭編於94年5月28日中風昏迷
    前，尚且邀約他人投資及申購股票，顯見其中風昏迷乃不可
    預期，被告甲○○所辯楊昭編於昏迷前交代出售股票清償他
    人借款，並於昏迷前將印章交其保管等語顯屬不實，此由94
    年8月19日林佳華與被告己○○之錄音內容亦可知悉，再議
    處分未就上開錄音證據審認，顯屬違法。又被告甲○○出售
    股票所得匯至施天理、蔡施金燕及自己戶內，亦非日常家務
    ，且其供述與證人施天理證言矛盾。被告甲○○未經楊昭編
    授權，擅自盜用楊昭編留存之印章蓋印委託書及出售股票，
    且獨厚其親友，卻未還告訴人錢，其涉犯偽造文書及詐欺之
    罪嫌甚明。（二）縱認被告丙○○有權於網路銀行將資金轉
    入楊昭編帳戶，依民法第813條規定，該等匯款已因進入楊
    昭編帳戶而與楊昭編帳戶內之金錢混同而屬於楊昭編所有，
    被告丙○○無權再將該帳戶內之金錢匯予他人；且被告丙○○與楊昭編間之投資關係及其資金流向，均未經調查及載明
    於處分書，顯有理由不備之情。（三）按逾越授權範圍之行
    為，即不得以曾經授權而免責，被告戊○○已自承「需取款
    或匯款時，楊昭編會先以電話通知」，顯見被告戊○○於楊
    昭編昏迷後所為之取款，並未經楊昭編之事先電話通知；且
    被告戊○○僅為楊昭編之傳達輔助者，並非代理人，原處分
    書以被告戊○○於楊昭編昏迷前既獲得授權為由，認定被告
    楊錦華於楊昭編昏迷後之取款為授權行為，自悖於經驗法則
    ；況被告戊○○所提之資金明細表，所匯之資金，於日後匯
    回時均有1萬元至6萬元不等之獲利，何獨此筆250萬元無獲
    利之情？檢察官未為調查，認定事實不憑證據。（四）由被
    告乙○○均依楊昭編指示買賣股票之情形，以及被告乙○○
    經臺灣證券交易所股份有限公司予以暫停執行業務1個月觀
    之，可悉被告乙○○經被告甲○○之授意並非常態；且被告
    甲○○出售楊昭編之股票並非日常業務，被告甲○○自無權
    委託被告乙○○出售楊昭編之股票，遑論被告甲○○既自稱
    不知楊昭編與他人間之投資關係，如何得以將楊昭編出售股
    票所得匯予施天理及蔡施金燕，原處分諸多不察，違背法令
    。
三、經查：
（一）被告甲○○辯稱：因楊昭編於昏迷前，有交代要將股票出
      售以還清楊昭編積欠他人之款項，並在昏迷前將印章交伊
      保管，作為買賣股票使用，伊即代蓋楊昭編之私章，委託
      被告乙○○將股票出售，而售得之股票價款，亦依楊昭編
      指示將500萬元匯至施天理及170萬元匯至蔡施金燕之前揭
      帳戶等語，核與證人即楊昭編前妻之胞姐蔡施金燕證述：
      楊昭編之前即鼓吹伊及伊父施天理交由楊昭編代為投資股
      票，故施天理前後共匯款5百萬元給楊昭編前妻施金鳳轉
      交給楊昭編，伊則匯款170萬元給楊昭編，共同約定楊昭
      編每月需給付之股利為投資款之1%，後來楊昭編昏迷，伊
      電詢甲○○，甲○○回稱楊昭編清醒時，就有向甲○○表
      示需將款項匯還伊與施天理2人，所以才由甲○○匯還上
      開款項之情節相符；且查施天理前後共匯款500萬元予施
      金鳳，有匯款通知單多紙在卷可稽，楊昭編則於91年間、
      93 年間約略按月分別匯款5萬元及1萬5千元至蔡施金燕及
      施天理之帳戶內，亦有該2帳戶交易明細多紙在卷可據，
      可稽證人蔡施金燕所言屬實。是被告甲○○前揭所辯，要
      非無據，應堪採信。另按「妻處分其夫之不動產，通常固
      不屬於民法第1003條第1項，所謂日常家務之範圍，惟其
      夫應負擔家庭生活費用而在淪陷期間僑居海外者，關於支
      付家庭生活之必要行為，不得謂非日常家務，如依其情形
      ，妻非處分其夫之不動產不能維持家庭生活，而又不及待
      其夫之授權者，其處分不動產，自屬關於支付家庭生活費
      用之必要行為，應解為包括於日常家務之內」，最高法院
      著有36年度上字第5356號判例要旨可資參照。茲被告甲○○夫楊昭編中風昏迷，無法履行其應負擔家庭生活費之義
      務，被告甲○○處分其夫之股票，並用以支應夫之醫療費
      用、日常開銷，及清償其債務（參卷附復華銀行永康分行
      、國泰世華銀行94年5月30日至6月27日各款項使用明細）
      ，參照前揭判例要旨，難認非夫妻日常家務互為代理之行
      為，被告甲○○之舉屬於法有據。
（二）楊昭編之國泰世華銀行帳戶自94年4月1日起至94年5月31
      日止，多次從被告丙○○任職之國泰世華銀行網址，以網
      路銀行交易方式，轉入及轉出數筆金額至黃信強帳戶，金
      額並從數萬元至千萬元不等。同年月27日（星期五）並轉
      出申購股票之驗資款2409萬9900元，隨即於次營業日即94
      年4月30日（星期一）轉回2409萬元之驗資款，當日又以
      網路電子銀行轉帳交易方式匯款1950萬元、7萬7千元至黃
      信強上開銀行帳戶等情，有國泰世華銀行函文、楊昭編上
      開帳戶交易資料，以及被告丙○○所提之資金借貸進出明
      細，與楊昭編開立之支票影本等附卷可按，足資被告丙○○與楊昭編資金交易往來頻繁，佐以網路銀行有賴個人帳
      戶及密碼之輸入，以確認交易人之真實性，倘被告丙○○
      未經楊昭編事前之概括授權，如何得以多次進出楊昭編上
      開帳戶，並於短期間內在同一地點，動用多筆鉅額款項而
      不為楊昭編發覺；遑論告訴人呂漢彬、丁○○亦陳稱：因
      楊昭編從事未上市股票等相關股票交易，需向外籌措資金
      ，渠等於借款予楊昭編之前，即先約定還款日期及利息，
      俟股票承銷及抽籤結束後，楊昭編再依約定金額將款項匯
      回原匯款帳戶，楊昭編之前還款情形都很正常，渠等前後
      共借楊昭編3千萬元及2百萬元等語，益徵楊昭編有向第三
      人借款前，即先與借款人約定還款方式、日期及利息之情
      ，是被告丙○○所為楊昭編授權其以網路銀行交易方式操
      作匯款，並同意其於抽籤申購股票驗資結束後取回其本金
      及利息之辯解，堪予採信，被告丙○○依約取回上開楊昭
      編借款，自無詐欺、偽造文書及背信可言，更不得以被告
      丙○○與被告己○○有夫妻關係，遽令被告己○○共負該
      等刑責。
（三）被告戊○○於93年9月間起至楊昭編昏迷前，既已事前獲
      得授權，多次代理楊昭編填寫取款條及匯款單，此觀國泰
      世華銀行匯出匯款憑條多紙，及被告戊○○提出蓋有楊昭
      編印章之空白存款取款憑條即明；且楊昭編交付蓋有印章
      之空白取款條予被告戊○○，可稽其概括授權被告戊○○
      取款之意。再者，被告戊○○於94年5月23日自蔡啟明帳
      戶匯款250萬元至楊昭編國泰世華銀行帳戶內，作為合資
      抽籤申購股票之用，有上開蔡啟明帳戶交易明細在卷可憑
      ，參照前揭楊昭編向第三人借款約定利息及還款方式，以
      及修正前「證券商承銷或再行銷售有價證券處理辦法」第
      53條並無認購價款應於認購截止日翌日預扣購價款之規定
      ，認購價款於認購截止日繳存往來銀行（即驗資款）後，
      隨之將認購款領出，返還驗資款出借人，以節省借款利息
      之情，原處分以被告戊○○於楊昭編昏迷前既獲得授權為
      由，認定被告楊錦華於楊昭編昏迷後之取款為授權行為，
      並無不當。至被告乙○○以被告甲○○所持蓋有楊昭編原
      開戶印章之委託書賣出楊昭編之股票，核與臺灣證券交易
      所股份有限公司營業細則第75條第1項第8款明定股票交易
      除以電話委託外，可由委託人以當面委託方式買賣，並無
      不合，且臺灣證券交易所股份有限公司派員對被告乙○○
      進行查核，併予以暫停執行業務1個月，尚不能證明被告
      乙○○有何違法之情事，聲請人據此指摘被告乙○○觸法
      無理由。
四、綜上，聲請人前揭指摘，顯乏積極證據，不足以認定不利於
    被告等之事實，參照首揭法條規定及判例要旨，自不能以推
    測或擬制之方法，作為被告等犯罪之基礎。原不起訴及再議
    之處分，認被告等被訴行使偽造私文書、詐欺取財、背信、
    侵占之罪嫌不足而予不起訴及再議駁回之處分，經核並無不
    合，聲請人仍執前詞指摘原處分及再議駁回不當，自非有理
    。本件交付審判之聲請，應予駁回。
五、依刑事訴訟法第258條之3第1項、第2項前段，裁定如主文。
中    華    民    國    97    年    5     月    30    日
                  刑事第十二庭  審判長法  官  侯明正
                                      法  官  程克琳
                                      法  官  魏玉英
以上正本證明與原本無異。
本裁定不得抗告。
                                      書記官  曾盈靜
中    華    民    國    97    年    5     月    30    日


司法院資訊處製作；財團法人民間司法改革基金會備份。
